臺灣苗栗地方法院民事判決
110年度建字第3號
原      告  誠岱機械廠股份有限公司

法定代理人  潘義德  
訴訟代理人  蔡其展律師
被      告  光超建材工業有限公司

法定代理人  蕭炎奉  
訴訟代理人  李晉安律師
複代理人    常家浩  
上列當事人間請求給付工程款事件，本院於民國111年7月7日言
詞辯論終結，判決如下：
    主  文
一、被告應給付原告新臺幣（下同）1,134,559元，及自民國109
    年10月13日起至清償日止，按年息百分之5計算之利息。
二、訴訟費用由被告負擔。
三、本判決原告以380,000元為被告供擔保後，得假執行。但被
    告如於假執行程序實施前，以1,134,559元為原告預供擔保
    ，得免為假執行。
    事  實
一、原告起訴主張：原告於民國104年10月16日承攬被告發包之
    神鷗基地機棚拉門機電傳動系統工程（下稱系爭工程），總
    價金為新臺幣（下同）28,665,000元，其中第一期工程為19
    ,685,719元、第三期工程為8,979,281元。系爭工程於109年
    7月24日全部完工，被告迄今尚未給付第一期工程款570,887
    元、第一期機棚拉門機電傳動系統週邊設備維修費用（下稱
    維修費用）165,743元、第三期工程款397,929元，是被告應
    給付原告1,134,559元【計算式：570,887＋165,743＋397,929
    ＝1,134,559】。爰依承攬之法律關係提起本訴等語。並聲明
    ：⑴被告應給付原告1,134,559元，及自支付命令送達翌日起
    至清償日止，按年息百分之5計算之利息。⑵訴訟費用由被告
    負擔。⑶願供擔保，請准宣告假執行。
二、被告抗辯：系爭工程係由訴外人晉欣營造股份有限公司（下
    稱晉欣公司）發包給被告，被告再將之全部轉包予原告。第
    一期工程款中570,226元部分，因晉欣公司於104年12月16日
    與兩造召開協調工程會議（下稱協調會），決議有關機電新
    增材料由晉欣公司代購，於給付被告工程款扣除，然該材料
    配件均用於原告承攬施作之範圍，該部分費用570,226元自
    應由原告負擔，故被告於原告得請求之第一期工程款中扣除
    代購費用570,226元，自為合理。關於維修費用165,743元，
    此部分屬保固維修，有第一期工程保固書可證，依系爭工程
    契約書第17條約定，保固修繕不需另行給價，故被告無庸給
    付維修費。另被告願意給付第三期工程款397,929元。並聲
    明：⑴請求駁回原告之訴。⑵訴訟費用由原告負擔。⑶如受不
    利判決，願供擔保請准免為假執行。
    理  由
一、按訴狀送達後，原告不得將原訴變更或追加他訴，但擴張或
    減縮應受判決事項之聲明者，不在此限，民事訴訟法第255
    條第1項第3款定有明文。原告原起訴請求被告應給付新臺幣
    （下同）1,334,559元，及自支付命令送達翌日起至清償日
    止，按年息5％計算之利息（司促卷第5頁）；後減縮為被告
    應給付1,134,559元，利息部分不變（中院卷第31頁），核
    屬減縮應受判決事項之聲明，與上開規定相符，應予准許。
二、本院為行集中審理協同兩造整理及協議簡化爭點如下：
（一）不爭執事項：
　　⒈兩造於104年10月16日簽訂系爭工程契約（中院卷第37至51
      頁)，第一期工程款為19,685,719元，第三期工程款為8,9
      79,281元，總價金為28,665,000元。系爭工程於109年7月
      24日全部完工，第一期及第三期工程均已驗收完畢。
　　⒉被告第一期工程款尚欠570,887元，另被告願給付原告尚欠
      之第三期工程款397,929元。
　　⒊被告之上包晉欣公司於104年12月16日邀集兩造召開系爭工
      程第一期工程B3棟及B2棟機棚門施工協調會（下稱協調會
      ），會議記錄結論f項為：有關機電新增材料配件由晉欣
      代購，後續再由光超工程款扣除。
　　⒋原告已維修第一期機門拉門電力傳動系統維修清單（中卷6
      7頁）上所載項目：⑴電箱浸水導致電軌燒毁；⑵軌道排水
      不良導致極限開關浸水鏽蝕故障；⑶極限開關電線異常斷
      裂；⑷現場電壓不穩定導致變壓器燒毁，維修費共165,743
      元，並有出貨單、維修報價單等在卷（中卷第67至83頁）
      。
（二）爭執事項：
　　⒈被告抗辯不爭執事項⒊之晉欣公司代購機電新增材料配件費
      570,226元，應由第一期工程款中扣除，是否有理由？
　　⒉原告請求不爭執事項⒋維修費165,743元是否有理？　
三、本院之判斷：
（一）爭點⒈被告抗辯不爭執事項⒊之晉欣公司代購機電新增材料
      配件費570,226元，應由第一期工程款中扣除，是否有理
      由？
　　⒈按當事人主張有利於己之事實者，就其事實有舉證之責任
      ；民事訴訟法第277條前段定有明文。被告抗辯不爭執事
      項⑶之晉欣公司代購機電新增材料配件費570,226元，依據
      協調會會議紀錄記載f項，應從原告之第一期工程款中扣
      除等語，則就此利己之事實，被告應負舉證責任。
　　⒉被告辯稱系爭工程係由晉欣公司發包給被告，被告再將之
      全部轉包予原告施作，是該材料配件費自應由原告之第一
      期工程款中扣除等語，並提出代購材料加工扣款明細表（
      下稱扣款明細表，卷第113頁），主張該表記載之導輪座
      螺栓孔、組焊馬達座、組焊配電盤固定座等項即為會議記
      錄f項所載之新增材料配件。惟查：
　　⑴會議記錄f項之「新增材料配件」究為何？兩造均聲請傳訊
      證人到庭為証。系爭工程之原告專案經理即證人吳佑和到
      庭證稱：系爭工程並非由原告統包，施工內容僅限於系爭
      工程契約附件一「一、機棚拉門報價工作包含項目」所列
      項目。不知道新增材料配件為何，有應被告要求協同出席
      協調會，協調會是晉欣公司和被告的會議，我只是旁聽，
      材料配件與原告無關，會議上也沒有提到該部分款項要由
      原告負擔等語（卷第151至153頁）。證人即被告前員工、
      曾參與系爭工程之楊朝盛證述：系爭工程契約內容只有機
      電部分，有參與協調會，沒有印象兩造約定被告依會議結
      論扣除之材料費須由原告負擔，亦沒有印象機電新增材料
      配件是什麼等語（卷第157至159頁）。證人即晉欣公司之
      系爭工專案負責人林道源亦證稱：協調會時應無討論到晉
      欣公司扣除會議紀錄f項之工程款後，被告得否向原告請
      求該筆款項，只討論到晉欣公司與被告之間的事情。不知
      道兩造契約內容，事情經過很久了，扣款明細表是否包含
      材料費？晉欣公司是否只扣被告加工費或什麼，記不清楚
      了等語（卷第271、274頁）。是依上開證述，可知於協調
      會議中就「新增材料配件」之內容，與會之兩造及晉欣公
      司均未指明，會議紀錄亦無記載，故「新增材料配件」之
      內容即屬不明，從而被告主張「新增材料配件」內容為扣
      款明細表上之導輪座螺栓孔、組焊馬達座、組焊配電盤固
      定座等項目，已不可採。況且扣款明細表係晉欣公司製作
      ，已據證人林道源證述在卷，其上亦無原告人員之簽名蓋
      章，足認該明細表僅係晉欣公司與被告間之約定，無從拘
      束原告。
　　⑵復依上開證人吳佑和、林道源之證述，協調會時並未討論
      到晉欣公司代購後由光超工程款扣除之款項是否得從原告
      之第一期工程款中扣除乙節明確；且新增材料配件之內容
      不明，已如前述，自無從認定該材料配件之工作屬原告依
      約應施作之範圍。故被告空言辯稱代購機電新增材料配件
      費570,887元應由原告負擔，自第一期工程款中扣除云云
      ，顯無理由。而系爭工程之第一期工程已完工並驗收完畢
      ，為被告所不爭執，則原告請求被告給付570,887元，應
      予准許。
（二）爭點⒉原告請求不爭執事項⒋維修費165,743元是否有理？
　　　依系爭工程契約之「拾柒、保固期限：二、乙方（即原告
      ）應具保固切結在保固期間中，如因工料不良致有與原設
      計功能不符及損壞等情事時，乙方應負責重修或更換新品
      ，被告不另給價…」（中院卷第43頁）；保固書「㈡保固責
      任：保固期間內如發生損壞或性能不符合要求等情事，應
      在甲方（即被告）指定時間內修復。㈢非保固範圍：保固
      期間因下列情形致生故障而要求服務、本公司得酌收工本
      費：⑵未按規定電源電壓使用者、⑶正常磨損耗材及天災地
      變、……所致之損害者。㈣本保固書僅適用於機件本身之服
      務保證，如因機件外電源接頭未接妥、保險絲燒斷或各型
      電源斷路器跳開而申請本公司服務者，一律收取費用。」
      （卷第63頁）等約定可知，如因上開㈢非保固範圍與㈣所列
      事由而生之維修費用，原告得收取費用。再查：
　  1.電箱浸水積水導致電軌燒毀部分：
　　　證人吳佑和證稱：電控箱是在室內不應該進水，原告維修
      人員去看的時候電箱都是水，電控箱是密閉的，無法判斷
      是怎麼進水的，但應該是外力（卷第155頁）。另證人楊
      朝盛亦證稱：「（法官問：當時的狀況，你記得是天災造
      成的？）是，當時是大雨。大雨後晉欣告知有東西燒毀，
      被告告知原告去維修」（卷第158頁）。足認該項毀損係
      因天災之外力造成，為非保固範圍，原告自得請求修理費
      98,250元。
　　2.軌道排水不良，導致極限開關浸水鏽蝕故障部分：
　　　證人吳佑和證稱：B3棟軌道有排水系統，極限開關在軌道
      裡，軌道跟排水溝是一樣道理，去看的時候軌道就積水，
      排水不良，外力就是指排水不良等語（卷第155頁）。而
      排水不良顯非工料不良所致，亦有可能因天候大雨造成，
      非保固範圍，是上開證述可採。原告亦得請求12,600元之
      修理費。
　　3.極限開關電線異常斷裂與現場電壓不穩定導致變壓器燒毀
      部分：
　　　證人吳佑和證稱：維修紀錄記載電線脫落（卷第79頁），
      不知脫落原因，正常穩定電壓供電不會壞掉，但交給被告
      當時其是用臨時電，電壓不穩，是外力造成毀損等語（卷
      第155頁）。可知上開故障非機件本身毀損、係未按規定
      使用電壓而產生，非屬保固範圍，原告自得請求修理費47
      ,000元【計算式：6,000元＋41,000元＝47,000元】。
　　4.綜上，原告請求被告給付上述修理費共165,743元，為有
      理由，應予准許。
四、綜上所述，原告依承攬契約之法律關係，請求被告給付第一
    期工程款570,887元、維修費用165,743元及第三期工程款39
    7,929元共1,134,559元【計算式：570,887＋165,743＋397,92
    9＝1,134,559】，及自支付命令送達翌日即109年10月13日起
    至清償日止，按年息百分之5計算之利息，為有理由，應予
    准許。
五、兩造均陳明願供擔保請准宣告假執行或免為假執行，經核無
    不合，爰分別酌定相當之擔保金額准許之。　　
六、本件事證已臻明確，兩造其餘攻擊防禦及舉證，經審酌後，
    均於判決結果不生影響，爰無庸逐一論駁。
七、訴訟費用負擔之依據：民事訴訟法第78條。　　　　　　　
中　　華　　民　　國　　111 　年　　8 　　月　　10　　日
                  民事第二庭  法　官　黃怡玲
以上正本係照原本作成。
如對本判決上訴，須於判決送達後20日內向本院提出上訴狀（須
附繕本）。如委任律師提起上訴者，應一併繳納上訴審裁判費。
中　　華　　民　　國　　111 　年　　8 　　月　　10　　日
　　　　　　　　　            書記官  陳映綺